臺灣高等法院刑事判決
109年度上易字第1060號
上  訴  人  
即  被  告  陳○○




上列上訴人因家暴妨害名譽等案件，不服臺灣士林地方法院109
年度易字第26號，中華民國109年4月13日第一審判決（起訴案號
：臺灣士林地方檢察署108年度偵字第10261號），提起上訴，本
院判決如下：
    主  文
原判決撤銷。
陳○○無罪。
    理  由
一、公訴意旨略以：㈠被告陳○○與告訴人王○○為配偶，2 人為家
    庭暴力防治法第3條第1款之家庭成員。陳○○基於恐嚇危害安
    全之單一犯意，接續以通訊軟體LINE（下簡稱LINE），於民
    國107年12月24日下午2時55分許傳送「(述說王○○婚外情之
    訊息)你們人事翁先生及張小姐」；於107年12月28日下午2
    時55分許傳送「(述說王○○婚外情之訊息)一天寄一個，先寄
    信任你的○○」；於108年1月28日上午11時46分許傳送「(述
    說王○○婚外情之訊息)1987蕭○○及2831陳○○，中午前選一個
    ，要不然兩個一起寄」；於108年1月27日上午11時24分許傳
    送「星期一我就發你全公司知道（按：指王○○婚外情一事）
    」之訊息給王○○，以前開加害於王○○名譽之惡害通知恐嚇王
    ○○，致生危害於安全。㈡另意圖散布於眾，基於以文字加重
    誹謗之單一犯意，接續於107年12月28日上午9點15分許、9
    點40分許分別以LINE通訊軟體傳送訊息及以電子郵件帳號〈w
    000000000000il.com〉傳送電子郵件之方式，傳送「王○○，
    你知道你是有婚姻的人嗎，私生活不檢點，品格品德蕩然無
    存，學校老師都知道他爸在外養小三，辦公室婚外情，情何
    以堪」之事涉王○○私德訊息給王○○之同事吳○○；於108年2月
    14日下午3時57分許，以前開電子郵件帳號傳送電子郵件之
    方式，傳送前開事涉王○○私德訊息給王○○之研究所同學李○○
    、唐○、匡○○，足生損害於王○○之名譽及社會評價。因認被
    告上開所為各涉犯刑法第305條之恐嚇危害安全、同法第310
    條第2項之以文字加重誹謗等罪嫌等語。
二、犯罪事實應依證據認定之，無證據不得認定犯罪事實；不能
    證明被告犯罪者，應諭知無罪之判決，刑事訴訟法第154條
    第2項、第301條第1項前段分別定有明文。其次，事實之認
    定，應憑證據，如未能發現相當證據，或證據不足以證明，
    自不能以推測或擬制之方法，以為裁判之基礎。又行為人如
    能證明其有相當理由確信其發表之言論內容應屬真實，即無
    誹謗之故意，不應負誹謗刑責（最高法院93年度台非字第10
    8號裁判意旨參照）。再者，告訴人之告訴，係以使被告受
    刑事訴追為目的。因此，告訴人與被告具有對立性之利害關
    係，其陳述在本質上存有較大之虛偽危險性。為避免嫁禍他
    人，尤應有補強證據以增強告訴人陳述之憑信性，始足為認
    定被告犯罪事實之依據。
三、公訴意旨認被告涉犯恐嚇危害安全及加重誹謗等罪嫌，無非
    以：被告、告訴人及證人吳○○等之陳述，以及上開日期之通
    訊軟體LINE訊息暨電子郵件等為其依據。
四、訊之被告固承認有為檢察官所指之上開客觀事實，惟堅決否
    認犯罪，辯稱：我是配偶外遇的受害者，我所為僅在抒發情
    緒，無恐嚇告訴人的意思，所傳述的內容也是事實，無妨害
    告訴人名譽的意思，只在訴苦而已等語。
五、經查：　　
　㈠被告與告訴人為配偶，業據其等於偵查中供述明確（見108他
    1253號卷《下稱他字卷》第31、38頁）。其次，告訴人於婚姻
    關係存續當中，自107年9月29日起至同年10月23、24日止之
    期間，因與他人通姦3次，涉犯刑法第239條前段之通姦罪嫌
    ，並經檢察官於109年3月18日起訴等節，有被告與告訴人間
    之對話譯文（告訴人於對話中承認有通姦行為，見他字卷第
    62至64頁），及臺灣臺北地方檢察署108年度偵字第17102號
    起訴書（見本院卷第77至79頁。按：此案嗣因大法官第791
    號解釋宣告刑法第239條規定之通姦罪違憲，而經臺北地院
    以109年度審易字第1235號為免訴判決。）等在卷可參，是
    被告認告訴人於婚姻關係中有通姦之情，並非虛構。又被告
    遭此變故而深受痛苦乙情，此從其傳送給告訴人之LINE訊息
    中，敘及「你給我們這家的殘忍與背叛」、「你把殘忍的一
    切給了信任你的家人」等語（見他字卷第12、13頁），足徵
    甚明。
　㈡關於被告被訴恐嚇危害安全部分：
　　被告使用LINE先後於：①107年12月24日下午2時38分，傳送
    載有如附表一所示文字之擷圖，再於同日下午2時55分傳送
    「你們人事翁先生及張小姐，指名道姓，偵查程序」；②107
    年12月28日上午9時41分、42分（起訴書誤載為「下午2時55
    分許）傳送如附表二所示文字之擷圖，及「一天寄一個」、
    「先寄信任你的○○」；③108年1月27日上午11時24分傳送「
    星期一我就發你全公司知道」；及④108年1月28日上午10時1
    1分，先傳送如附表三所示文字之擷圖，再於同日上午11時4
    6分傳送「1987蕭○○及2831陳○○」、「中午前選一個，要不
    然兩個一起寄」之訊息給王○○等情，固有該等LINE訊息在卷
    可憑（見他字卷第8、9、13至15頁），及為被告所供承（見
    本院卷第110頁）。然觀之如附表一、二、三所示之內容，
    均係在指責告訴人與朱怡潔之婚外情及未負起當父親之責任
    ，而其他如上所示之文字內容，雖有欲將如該等附表所示之
    訊息寄發給告訴人同事之意，但被告認為告訴人有外遇既屬
    有憑，而被告所傳送給告訴人之上開訊息，係因此變故致心
    生不滿乃藉此抒發情緒，甚或試圖以此方式挽回婚姻，衡屬
    人情之常，不能期待被告面對此事尚須默不吭聲、毫無反應
    ，自難認有恐嚇之意；況被告所為均屬事實之陳述，就其所
    知之事實轉告他人，縱有影響告訴人之名譽，亦非屬惡害之
    通知，難認係屬恐嚇行為。至於告訴人於原審審理時雖證稱
    ：對於被告此舉，怕其名譽受影響而感到畏懼云云（見109
    易26號卷《下稱原審卷》第203頁）。然告訴人倘若會擔心因
    外遇情事遭揭發而名譽受損，則其將於事前即懸崖勒馬而不
    致於進而外遇，是其所證因被告此舉而心生畏懼云云，應屬
    臨訟矯情之詞，不足以作為不利被告之認定。
　㈢關於被告被訴加重誹謗部分：　
　　被告於107年12月28日上午9點15分許及同日上午9點40分許
    ，分別以LINE及電子郵件傳送如附表二所示內容之訊息（在
    LINE部分無「王○○朱○○辦公室婚外情」等字），給
　　告訴人之同事吳○○；及於108年2月14日下午3時57分許，以
    電子郵件傳送如附表二所示內容（無「王○○朱○○辦公室婚外
    情、致CPC所有的同仁」等字），給告訴人之研究所同學李○
    ○、唐○、匡○○等事實，固據被告承認無疑（見原審卷第75頁
    、本院卷第110頁），並有告訴人之指述（見他字卷第32、3
    3頁、原審卷第196至200頁、203頁），及證人吳○○於偵查中
    （見他字卷第169、170頁）、證人李○○、唐○、匡○○於原審
    審理時等之證述可參（見原審卷第170至184頁），以及LINE
    對話紀錄擷圖、電子郵件翻拍照片
    等在卷可佐（見他字卷第16至20頁），此部分事實雖可認定
    。惟如上所述，被告傳述之內容既有事證可為憑據，即難認
    其有何誹謗之故意。何況，大法官於第791號解釋宣告刑法
    第239條之通姦罪、相姦罪違憲之理由中指出：隨著社會自
    由化與多元化之發展，參諸當代民主國家婚姻法制之主要發
    展趨勢，婚姻關係中個人人格自主（包括性自主權）之重要
    性，已更加受到肯定與重視，而婚姻所承載之社會功能則趨
    於相對化，此由系爭規定對婚姻關係中配偶性自主權之限制
    ，多年來已成為重要社會議題可知，是憲法就此議題之定位
    與評價，自有與時俱進之必要，系爭規定對行為人性自主權
    、隱私之干預程度及所致之不利益，整體而言，實屬重大等
    語。可見大法官在此號解釋所定位之外遇，係具有憲法層次
    的配偶性自主決定權，該行為因不致明顯損及公益，而不再
    科以刑罰。準此以言，向配偶間以外之第三人傳述外遇事實
    ，是否損及公益或損害名譽一節，即應依個案事實分別認定
    ，非一概可認有損於名譽。否則，如認對外傳述配偶外遇情
    事構成誹謗罪，於無其他誹謗言詞時，將流於配偶之一方外
    遇無罪，而他方為此對外傾訴、傳述卻須受誹謗罪之處罰，
    若果如此，則法律之規範價值顯屬失衡，並欠允當。況行為
    人對於可能構成誹謗之行為，能證明為真實者，不罰。而被
    告所陳述告訴人外遇之事實，既有上開起訴書及免訴判決可
    憑，則被告此部分所為尚難遽以加重誹謗罪相繩。
  ㈣綜上所述，依檢察官所舉之現有事證，尚不能積極證明被告
    有起訴書所指之犯嫌，自應對其為無罪之諭知。至於被告請
    求調查告訴人之外遇對象及何人將外遇動態寄發至其任職公
    司等節（見本院卷第109頁），經核與本案無關，無調查必
    要，應予駁回。
六、撤銷原判決之理由：　
　　被告上訴否認犯罪，如上所述為有理由。原審未察，遽予對
    其為論罪科刑，自有違誤。應由本院將原判決撤銷，改諭知
    被告為無罪之判決。
據上論斷，應依刑事訴訟法第369條第1項前段、第364條、第301
條第1項前段，判決如主文。
本案經臺灣士林地方檢察署檢察官陳銘鋒、劉畊甫起訴，臺灣高
等檢察署檢察官賴正聲到庭執行職務。
中　　華　　民　　國　　109 　年　　10　　月　　21　　日
            刑事第二十二庭審判長法　官  洪于智
                                法　官  汪怡君
                                法　官  陳銘壎
以上正本證明與原本無異。
不得上訴。
                                書記官  吳思葦
中　　華　　民　　國　　109 　年　　10　　月　　21　　日
附表一：
致CPC所有的同仁  朱○○ 我的家被你毀了  王○○ 你知道你是有婚姻的人嗎，你有兩個小孩，一個國中，一個國小，經常性的欺騙出差、加班，家中的生活費及小孩的教育費都跟我計計較較的，事情爆發後，才願意出小孩的教育費，你是為人父的角色，你的忠誠、責任在哪裡???私生活不檢點，品格、品德盪然無存 學校老師都知道他爸在外養小三，辦公室婚 外情。情何以堪  

附表二：
王○○朱○○辦公室婚外情 致CPC所有的同仁  朱○○ 我的家被你毀了  王○○ 你知道你是有婚姻的人嗎，你有兩個小孩，一個國中，一個國小，經常性的欺騙出差、加班，你苛刻吝嗇常喊沒錢對待家裡，家中的生活費及小孩的教育費都跟我計計較較的，直至司法控告事情爆發後，才願意出小孩的教育費，你是為人父的角色，你的忠誠、責任在哪裡???私生活不檢點，品格、品德盪然無存 學校老師都知道他爸在外養小三，辦公室婚 外情。情何以堪 原來,你把殘忍的一切給了信任你的家人 

附表三：
致CPC所有的同仁  刑事檢察官面前冷血的朱○○ 我的家被你毀了  王○○ 你知道你是有婚姻的人嗎，你有兩個小孩，一個國中，一個國小，經常性的欺騙出差、加班，你苛刻吝嗇常喊沒錢對待家裡，家中的生活費及小孩的教育費都跟我計計較較的，直至司法控告事情爆發後，才願意出小孩的教育費，你是為人父的角色，你的忠誠、責任在哪裡???私生活不檢點，品格、品德盪然無存 學校老師都知道他爸在外養小三，辦公室婚 外情。情何以堪 原來,你把殘忍的一切給了信任你的家人